臺灣屏東地方法院民事裁定
111年度家聲抗字第23號
抗  告  人  許雅茹  

相  對  人  蔡金葉  

上列相對人因請求給付扶養費事件，聲請訴訟救助，抗告人對於
本院民國111 年7 月14日111 年度家救字第95號第一審所為裁定
提起抗告，本院管轄之第二審法院合議庭裁定如下：
    主  文
抗告駁回。
抗告程序費用新臺幣壹仟元由抗告人負擔。
    理    由
一、抗告意旨略以：抗告人無法負擔扶養費用新臺幣(下同)8,08
    2元，爰聲明：㈠原裁定廢棄。㈡程序費用及抗告費用均由相
    對人負擔。
二、按當事人無資力支出訴訟費用者，法院應依聲請，以裁定准
    予訴訟救助。但顯無勝訴之望者，不再此限，民事訴訟法第
    107條第1項定有明文。另按經財團法人法律扶助基金會分會
    准許法律扶助之無資力者，其於訴訟或非訟程序中，向法院
    聲請訴訟救助時，除顯無理由者外，應准予訴訟救助，不受
    民事訴訟法第108條規定之限制，此為民國104年7月1日修正
    、同年月6日施行之法律扶助法第63條所明定，且該條文並
    未明文侷限於本質上有訟爭性之非訟事件始有適用。而該條
    之修正理由揭示：「依最高法院101年度第7次民事庭會議決
    議意旨，訴訟救助制度不應侷限訴訟事件始有適用，非訟事
    件（含家事非訟事件）縱無規定，亦得類推適用，爰明定經
    准許法律扶助之無資力者除於訴訟程序外，亦得於非訟程序
    中聲請訴訟救助之規定。鑑於民事訴訟及行政訴訟之訴訟救
    助亦以無資力為前提，而法律扶助之申請人，既符合本法所
    定無資力之要件，而經分會准許法律扶助，其再向法院聲請
    訴訟救助時，法院就其有無資力，允宜無庸再審查，以簡省
    行政成本，並強化訴訟救助之功能，爰刪除但書規定，並參
    考民事訴訟法第107條第1項但書規定，限定除有顯無理由之
    情形外，法院應准予訴訟救助。」，足見法律扶助之申請人
    ，倘經法扶基金會審查符合無資力之要件，亦不限於訴訟或
    非訟程序中，其向法院聲請訴訟救助時，除顯無理由外，法
    院就其有無資力，已毋庸再審酌，應准予訴訟救助，藉以簡
    省法院之調查程序，俾強化法院訴訟救助之功能。次按「當
    事人無資力支出訴訟費用者，法院應依聲請，以裁定准予訴
    訟救助。但顯無勝訴之望者，不在此限。法院認定前項資力
    時，應斟酌當事人及其共同生活親屬基本生活之需要。」民
    事訴訟法第107條定有明文。又法院審酌是否准予訴訟救助
    時，應僅就形式上審查當事人是否確係無資力支出訴訟費用
    、是否顯無勝訴之望。而所謂顯無勝訴之望者，係指聲請訴
    訟救助之當事人所提起之訴或上訴依其主張之事實於法律上
    本無獲得勝訴之望；或其起訴或上訴為不合法之情形而言，
    若尚須經法院調查辯論後，始能知悉其勝負之結果者，不得
    謂為顯無勝訴之望（最高法院87年台抗字第660號裁定要旨
    參照）。 
三、經查：相對人以抗告人為其子女，而其現無謀生能力且無財
    產，僅能依靠老年津貼，已無法維持生活為由，認抗告人應
    負扶養義務，提出聲請命抗告人給付扶養費，業經財團法人
    法律扶助基金會屏東分會核准扶助在案，並聲請訴訟救助等
    情，有財團法人法律扶助基金會(屏東分會)准予扶助證明書
    (全部扶助)在卷可佐，足見經法律扶助基金會之審查，認相
    對人已符於法律扶助法第5條准予扶助之資力標準。至於抗
    告人抗告所稱，均係針對本案有無理由之答辯，揆諸前揭意
    旨，法院審酌訴訟救助，係以形式上審查，所謂顯無勝訴之
    望，係指依聲請事實，顯然於法律上無從獲得勝訴之可能，
    倘若需經法院調查、辯論，則非該條文所指顯無勝訴之望，
    觀諸相對人聲請之事實，無從逕自推論於法律上絕無勝訴之
    可能，仍須經法院為實體調查，故原審准許訴訟救助，核無
    不合，抗告人上開指摘請求廢棄原裁定，並無理由，應予駁
    回。另依民事訴訟法第110條、第114條之規定可知，准予訴
    訟救助僅於訴訟終結前有使受救助人暫免裁判費及其他應預
    納之訴訟費用之效力，於訴訟終結後，此項暫免之費用，即
    應向應負擔訴訟費用之當事人(依訴訟勝敗情形負擔)徵收，
    亦非終局無須支付訴訟費用，附此敘明。
四、據上論結，本件抗告為無理由。依家事事件法第97條，非訟
    事件法第21條第2項、第24條、第46條，民事訴訟法第495條
    之1第1項、第449條第1項、第78條，裁定如主文。
中　　華　　民　　國　 111　　年　　8 　　月　　19　　日
                   家事法庭    審判長法  官 黃惠玲
                                     法  官 羅森德
                                     法  官 林美靜
以上正本係照原本作成。
本裁定除以適用法規顯有錯誤為理由外，不得再抗告。如提起再
抗告，應於收受後10日內委任律師為代理人向本院提出再抗告狀
。並繳納再抗告費新臺幣1,000元。
中　　華　　民　　國　 111　　年　　8 　　月　　19　　日
                                     書記官 張巧筠